【裁判字號】    96,重訴,410
【裁判日期】    970425
【裁判案由】    回復原狀等
【裁判全文】
臺灣桃園地方法院民事判決             96年度重訴字第410號
原      告  慶陞工業股份有限公司
法定代理人  甲○○
訴訟代理人  陳文正律師
被      告  乙○○
上列當事人間回復原狀等事件，經本院於民國97年3 月25日言詞
辯論終結，判決如下：
    主  文
被告應給付原告新臺幣參仟捌佰伍拾萬元及其中新臺幣貳仟伍佰
萬元自民國九十四年九月十六日起；其中新臺幣壹仟萬元自民國
九十四年十一月一日起；其中新臺幣參佰伍拾萬元自民國九十六
年十二月二十二日起；均至清償日止按週年利率百分之五計算之
利息。
訴訟費用由被告負擔。
本判決於原告以新臺幣壹仟貳佰捌拾萬元為被告預供擔保，得為
假執行。
    事  實
甲、原告方面：
一、聲明：如主文第1 項所示，並陳明願供擔保請准宣告假執行
    。
二、陳述：
  (一)被告於民國92年4 月9 日將坐落桃園縣中壢市○○段678 地
    號土地面積387 平方公尺、同段678-4 地號土地面積5 平方
    公尺、同段679 地號土地面積2,373 平方公尺、同段680-1
    地號土地面積53平方公尺出售予原告，承諾於被告向訴外人
    財團法人中壢育幼院取得上開土地所有權後，再將土地所有
    權移轉登記予原告作為廠房之用，兩造並於同日簽訂不動產
    買賣契約書（下稱系爭買賣契約）。原告為使被告順利取得
    上開土地所有權，已依約於92年1 月29日、92年1 月30日、
    92年4 月10日、92年9 月12日及92年9 月19日分別支付新台
    幣（下同）500 萬元、600 萬元、900 萬元、1,000 萬元、
    500 萬元，合計3,500 萬元予被告。
  (二)詎被告遲遲無法取得上開4 筆土地所有權以移轉登記予原告
    ，遂於94年6 月3 日簽立切結書，切結應於94年9 月15日前
    將上開土地移轉登記予原告，並將所有地上物之問題解決（
    地上建築物拆除完竣），逾期無法辦理移轉登記時願無條件
    將所有價款無息退還，並同意於94年9 月15日前無法辦理移
    轉登記時先歸還2,500 萬元，餘額1,400 萬元（其中1,000
    萬元為土地價款，400 萬元為借款）於94年10月31日歸還。
    惟被告迄未將4 筆土地所有權移轉登記予原告，依約被告應
    返還上開土地價款。
  (三)又依系爭買賣契約第16條之約定，被告須負同額即3,500 萬
    元之違約賠償，惟原告衡量本件標的物之價值、被告若履行
    契約義務、原告可獲得之契約利益及被告簽訂契約後履約狀
    況等情，對被告請求3,500 萬元之10分之1 即350 萬元為違
    約賠償。
  (四)綜上，依切結書及契約解除後回復原狀之法律關係，請求被
    告返還原告已支付之價金3,500 萬元及違約金350 萬元，合
    計3,850 萬元及其中2,500 萬元自94年9 月16日起；其中1,
    000 萬元自94年11月1 日起；其中350 萬元自起訴狀繕本送
    達翌日即96年12月22日起；均至清償日止，按週年利率5 ％
    計算之利息。
三、證據：提出不動產買賣契約書、支票、支票存款對帳簿、切
    結書各1 件為證。
乙、被告方面：
    被告未於言詞辯論期日到場，亦未提出書狀作何聲明或陳述
    。
    理  由
甲、程序部分：
一、本件被告經合法通知，無正當理由未於言詞辯論期日到場，
    核無民事訴訟法第386 條各款所列情形，爰依原告聲請，由
    其一造辯論而為判決。
二、按訴狀送達後，原告不得將原訴變更或追加他訴，但擴張或
    減縮應受判決事項之聲明者，不在此限，民事訴訟法第255
    條第1 項第3 款定有明文。本件原告原聲明請求「被告應給
    付原告3,850 萬元，及其中500 萬元、600 萬元、900 萬元
    、1,000 萬元、500 萬元、350 萬元，分別自92年1 月29日
    、92年1 月30日、92年4 月10日、92年9 月12日、92年9 月
    19日及起訴狀繕本送達翌日起，均至清償日止，按年息5 ％
    計算之利息。嗣於訴訟進行中，變更為如主文所示，核其主
    張訴之原因、事實及訴訟標的並無更易，僅屬減縮應受判決
    事項之聲明，依上揭規定，應予准許。
乙、實體部分：
一、本院之判斷：
  (一)原告主張之事實，業據提出不動產買賣契約書、支票、支票
    存款對帳簿、切結書、陳文正律師事務所函暨其收件回執等
    影本為證；被告經合法通知未於言詞辯論期日到場，復未提
    出書狀作何聲明或陳述以供本院審酌，本院綜合上開事證認
    與原告主張之事實相符，堪信原告之主張為真實。
  (二)按附解除條件之法律行為，於條件成就時，失其效力，民法
    第99條第2 項定有明文。查被告出售上開土地予原告，約定
    由被告向中壢育幼院取得上開土地所有權後，將土地所有權
    移轉登記予原告，因被告遲未取得上開土地所有權履行契約
    ，再於94年6 月3 日簽立切結書，訂明於94年9 月15日前將
    上開土地移轉登記予原告，並將所有地上物之問題解決（地
    上建築物拆除完竣），逾期無法辦理移轉登記時願無條件將
    所有價款無息退還，有切結書在卷可稽（見本院卷第14頁）
    ，是依切結書之約定，係以屆期不履行土地所有權移轉登記
    為解除條件，屆期如不能為土地所有權之移轉登記，則其買
    賣契約當然因解除條件成就而失其效力，不待當事人另以意
    思表示為之，被告應依切結書約定於94年9 月15日返還原告
    2,500 萬元，於94年10月31日返還1,000 萬元土地價款。原
    告主張系爭買賣契約已解除請求被告返還價金3,500 萬元及
    遲延利息，應屬有據。
  (三)次按當事人得約定債務人於債務不履行時，應支付違約金。
    違約金，除當事人另有訂定外，視為因不履行而生損害之賠
    償總額。其約定如債務人不於適當時期或不依適當方法履行
    債務時，即須支付違約金者，債權人除得請求履行債務外，
    違約金視為因不於適當時期或不依適當方法履行債務所生損
    害之賠償總額，民法第250 條定有明文。經查，系爭買賣契
    約第16條約定載明：「乙方（即被告）如有悔約不照本約履
    行買賣或中途發生糾葛致不能出賣則應將受取價款額盡還甲
    方（即原告）收回再賠同額予甲方（即原告）收入藉償損失
    並解除本契約不得異議」等情，有系爭買賣契約附卷可憑，
    兩造之買賣契約既因解除條件成就而失效，已如前述，則系
    爭買賣契約係因可歸責於被告之事由而解除，原告依約請求
    被告賠償已收取買賣價金3,500 萬元之10分之1 即350 萬元
    違約金，核屬合理，應予准許。
  (四)綜上所述，原告依切結書之約定，請求被告返還買賣價金3,
    500 萬元及其中2,500 萬元自94年9 月16日起、其中1,000
    萬元自94年11月1 日起至清償日止，均按週年利率5 ％計算
    之利息；及依系爭買賣契約第16條約定請求被告給付違約金
    350 萬元及自起訴狀繕本送達被告之翌日即96年12月22日起
    （見本院卷第26頁送達證書所載）至清償日止，按週年利率
    5 ％計算之利息；均為有理由，應予准許。原告陳明願供擔
    保，請准宣告假執行，經核無不合，爰酌定如主文所示之擔
    保金額，併予准許。
二、據上論結：本件原告之訴為有理由，依民事訴訟法第385 條
    第1 項前段、第78條、第390 條第2 項，判決如主文。
中    華    民    國    97    年    4     月    25    日
                  民事第二庭    法  官  蔡寶樺
以上正本係照原本作成
如對本判決上訴，須於判決送達後20日內向本院提出上訴狀
中    華    民    國    97    年    4     月    25    日
                                書記官  李宛儒


司法院資訊處製作；財團法人民間司法改革基金會備份。
